臺灣彰化地方法院刑事判決　　　　　　　　　　　　　九十四年度易字第三八六號
　　公　訴　人　臺灣彰化地方法院檢察署檢察官
　　被　　　告　甲○○
右被告因偽造文書等案件，經檢察官提起公訴（九十三年度偵字第六三○五號），被
告於準備程序中就被訴事實為有罪之陳述，本院合議庭裁定改以簡式審判程序審理，
判決如左：
    主      文
甲○○共同以詐術得財產上不法之利益，處有期徒刑月，如易科罰金，以佰元折
算壹日。緩刑貳年。
    事  　　實
一、甲○○於民國八十三年三、四月間起，陸續向乙○○借款共計新台幣（下同）一
    百三十萬元，由甲○○之妻蔡淑姿（業經台灣高等法院台中分院以九十一年度上
    易字第一四七六號判處有期徒刑四月確定）於八十五年間簽發票面金額各三十萬
    元之支票二紙予乙○○，乙○○屆期提示二紙支票均未獲兌現，遂至本院對蔡淑
    姿提起清償票款之民事訴訟，雙方於本院八十五年度員簡字第四五四號案件審理
    中達成民事和解，嗣乙○○據以聲請強制執行，因蔡淑姿並無財產可供強制執行
    是執行未果，本院於八十六年九月十一日發給乙○○債權憑證一紙。乙○○復於
    八十八年十月七日持該債權憑證，向本院民事執行處聲請強制執行蔡淑姿於新光
    人壽保險股份有限公司和美分公司之每月薪資。甲○○、蔡淑姿夫婦心有不甘，
    竟於將受強制執行之際，與周沈（業經台灣高等法院台中分院以九十一年度上易
    字第一四七六號判處有期徒刑四月確定）共同基於意圖毀損乙○○債權及詐取財
    產上不法利益之犯意聯絡，明知蔡淑姿、周沈二人間並無一百八十萬元之金錢借
    貸關係存在，渠三人於八十六年五月二十日在甲○○夫婦位於彰化縣伸港鄉○○
    路六六號住處，由蔡淑姿簽發票面金額為一百八十萬元之本票予周沈，而與周沈
    成立假債權。渠三人再基於使公務員登載不實事項於公文書之犯意聯絡，推由周
    沈於八十八年十月十九日，向本院民事庭聲請本票許可強制執行之裁定（八十八
    年度票字第三一三二號），使不知情之承辦法官就前揭本票作成准予強制執行裁
    定。周沈再於八十九年二月十六日，以上開本票裁定向本院民事執行處聲請參與
    分配而行使之（八十九年度執字第八六八三號），使不知情之承辦法官陷於錯誤
    ，將周沈亦列為債權人，並登載該不實事項於職務上所掌執行命令之公文書，足
    以生損害於臺灣彰化地方法院製作公文書之正確性及乙○○債權之受償，使乙○
    ○之債權受損，甲○○、蔡淑姿則受有減少清償債務數額之不法利益，周沈並因
    上開假債權受有參與分配以減少蔡淑姿逐月債務履行額度之不法利益，現並仍在
    參與分配中。
二、案經乙○○訴由臺灣彰化地方法院檢察署檢察官偵查起訴。
　　理      由
一、右揭事實，業據被告甲○○於本院審理時坦承不諱，核與告訴人乙○○指訴情節
    相符，並有本院債權憑證、八十八年度票字第三一三二號民事裁定、執行命令及
    本票二紙暨退票理由單等附於偵查卷可按，並經本院調閱彰化地方法院八十八年
    度執字第八六八三號、八十九年度執字第一二三二號卷宗查核屬實。且蔡淑姿、
    周沈二人間並無一百八十萬元債權之事實，亦經台灣高等法院台中分院九十一年
    度上易字第一四七六號判決確定在案，蔡淑姿、周沈就該案聲請再審後復由該院
    以九十二年度聲再字第四號駁回再審之聲請，有判決書、裁定附卷可佐，堪認被
    告自白確與事實相符，本案事證明確，被告犯行洵堪認定。
二、核被告甲○○所為，係犯刑法第二百十六條、第二百十四條行使使公務員登載不
    實文書罪、同法第三百三十九條第二項之詐欺得利罪及第三百五十六條之毀損債
    權罪。被告係利用一次詐欺行為，而分次取得財產上不法利益，與連續犯之要件
    尚屬有間，是不構成連續詐欺得利罪，附此明。被告就上開犯行，與蔡淑姿、
    周沈有犯意之聯絡及行為之分擔，均為共同正犯。又被告先後二次使公務員登載
    不實事項於職務上所掌之公文書，復持以行使，其連續使公務員登載不實之低度
    行為為行使之高度行為所吸收，不另論罪。被告行使使公務員登載不實文書罪之
    目的，係為破壞告訴人之債權受償及詐欺獲取減少清償債務數額與假債權之財產
    上不法利益，所犯上開三罪，有方法、結果之牽連關係，應從較重之共同詐欺得
    利罪論處。爰審酌被告犯罪之動機、手段，於審理時坦承犯行等一切情狀，量處
    如主文所示之刑，並諭知易科罰金之折算標準。末查，被告前未曾受有期徒刑以
    上刑之宣告，有臺灣高等法院被告全國前案紀錄表暨臺灣彰化地方法院檢察署刑
    案資料查註紀錄表附卷可稽，其因一時失慮，偶罹刑典，犯後復已坦承所有犯行
    ，頗具悔意，經此偵審程序之教訓，當能知所警惕，信無再犯之虞，本院認所宣
    告之刑，以暫不執行為適當，併予宣告緩刑二年，以啟自新，並觀後效。
據上論斷，應依刑事訴訟法第二百七十三條之一第一項、第二百九十九條第一項前段
，刑法第二十八條、第二百十六條、第二百十四條、第三百三十九條第二項、第三百
五十六條、第五十五條、第四十一條第一項前段、第七十四條第一款，罰金罰鍰提高
標準條例第一條前段、第二條，判決如主文。
本案經檢察官楊忠城到庭執行職務。
中　　　華　　　民　　　國　　九十四　　年　　　五　　　月　　二十七　　日
                                    臺灣彰化地方法院刑事第二庭
                                  　  法　    官  宋  恭  良
右正本證明與原本無異。
如不服本判決，應於判決送達後十日內，向本院提出上訴狀( 須附繕本 )。
告訴人或被害人對於判決如有不服具備理由請求檢察官上訴者，其上訴期間之計算係
以檢察官收受判決正本之日期為準。
                                  　  法院書記官  劉  玫  金
中　　　華　　　民　　　國　　九十四　　年　　　五　　　月　　三十一　　日
附錄：本判決論罪科刑法條全文
刑法第二百十四條：
明知為不實之事項，而使公務員登載於職務上所掌之公文書，足以生損害於公眾或他
人者，處三年以下有期徒刑、拘役或五百元以下罰金。
刑法第二百十六條：
行使第二百十條至第二百十五條之文書者，依偽造、變造文書或登載不實事項或使登
載不實事項之規定處斷。
刑法第三百三十九條：
意圖為自己或第三人不法之所有，以詐術使人將本人或第三人之物交付者，處五年以
下有期徒刑、拘役或科或併科一千元以下罰金。
以前項方法得財產上不法之利益或使第三人得之者，亦同。
前二項之未遂犯罰之。
刑法第三百五十六條：
債務人於將受強制執行之際，意圖損害債權人之債權，而毀壞、處分或隱匿其財產者
，處二年以下有期徒刑、拘役或五百元以下罰金。
